【裁判字號】    90,重訴,262
【裁判日期】    921021
【裁判案由】    損害賠償等
【裁判全文】
臺灣桃園地方法院民事判決  九十年度重訴字第二六二號
    原      告  新生產業股份有限公司
    法定代理人  丙○○
    訴訟代理人  楊致一律師
    被      告  甲○○      住.
    訴訟代理人  乙○○      住.
右當事人間請求損害賠償等事件，本院於民國九十二年十月七日辯論終結，判決如左
：
    主      文
被告應給付原告新臺幣捌佰玖拾伍萬貳仟捌佰陸拾肆元，及自民國八十八年十月一日
起至清償日止，按年息百分之五計算之利息。
訴訟費用由被告負擔。
本判決於原告以新臺幣佰萬為被告供擔保後，得假執行。但被告以新臺幣捌佰玖拾
伍萬貳仟捌佰陸拾肆元為原告預供擔保，得免為假執行。
    事      實
甲、原告方面：
壹、聲明：
    如主文第一項所示，並陳明願供擔保，請准宣告假執行。
貳、陳述：
    被告前受僱於原告公司，擔任原告公司管理部出納員，承辦原告公司款項之收入
    、支出、保管、登帳等業務，詎被告自民國八十三年一月六起至八十八年九月十
    四日止，陸續將原告公司業務員至其他公司所收取，如附表所示之貨款票據二百
    九十一紙，共計新臺幣（下同）一千零三十八萬一千二百六十元（如附表所示票
    據之金額共計一千零三十八萬一千六百零六元，惟原告僅主張一千零三十八萬一
    千二百六十元），未予存入原告公司於中國農民銀行桃園分行、世華聯合商業銀
    行桃園分行、華南商業銀行桃園分行、第一銀行桃園分行所開立之帳戶。迄至八
    十八年年九月三十日，因被告擬申請退休，原告公司其他人員與被告辦理業務交
    接時，始發現上情，而被告亦未能交出如附表所示之票據，原告屢向被告請求賠
    償，被告僅給付原告一百四十二萬八千三百九十六元，尚有八百九十五萬二千八
    百六十四元尚未給付原告公司，被告上開行為應係故意侵害原告之權利，致原告
    受有損害，且被告亦因此受有上開利益，原告公司爰依侵權行為法律關係，另依
    據不當得利法律關係，請求被告給付八百九十五萬二千八百六十四元，並自八十
    八年十月一日起至清償日止，按年息百分之五計算之利息（被告係自八十三年一
    月六日起至八十八年九月十四日止未將如附表所示之票據存入原告公司帳戶，原
    告依據民法第二百十三條第二項之規定，得請求被告給付自損害發生時起之利息
    ，惟原告僅請求自八十八年十月一日起計算利息）。
參、證據：提出傳票日計表、應收票據帳簿、貨款收入日報表、實際移交票據明細表
    、財務報表暨查核報告書、中國農民銀行放款戶背書轉票據明細表、轉帳傳票、
    銀行存摺、中國農民銀行桃園分行支票存款及活期存款帳戶往來明細、華南銀行
    桃園分行存款往來明細表、世華聯合商業銀行桃園分行存款明細分戶帳、第一銀
    行桃園分行支票存款明細分類帳各一冊、支票二紙、轉帳傳票一紙、世華聯合商
    業銀行桃園分行存摺一本（均為影本）為證，並聲請訊問證人江亮一、蔡春美、
    林美娥。
乙、被告方面：
壹、聲明：
一、原告之訴駁回。
二、如受不利判決，願供擔保請准宣告免為假執行。
貳、陳述：
    並不否認伊受僱於原告公司擔任出納一職，亦不否認伊之職務包括將原告公司之
    貨款票據存入原告公司帳戶等事實，惟原告公司所提出之貨款收入日報表上所記
    載之每一張票據被告均已存入原告公司於中國農民銀行桃園分行、世華聯合商業
    銀行桃園分行、華南商業銀行桃園分行、第一銀行桃園分行之帳戶中，並未侵占
    入己，且貨款收入日報表僅表示所收之票據兌現後，入帳沖銷客戶尚欠貨款之用
    途，並不能證明被告有收到其上所記載之票據，再者，原告公司業務員所收取之
    貨款票據未必直接交予被告處理，有可能交由其餘員工，然後以票據交付簿交由
    被告簽收，故原告之票據由被告經手之金額，應以票據交付簿簽收數額為準。
參、證據：提出票款入帳明細比較表、臺灣桃園地方法院函、臺灣銀行桃園分行函、
    新竹國際商業銀行桃園分行函、萬通商業銀行桃園分行函、應收票據帳簿、華南
    商業銀行桃園分行函及所附存款往來明細表各一份（均為影本）為證，並聲請向
    中國農民銀行桃園分行、世華聯合商業銀行桃園分行、華南商業銀行桃園分行、
    第一銀行桃園分行查詢原告公司自八十八年四月一日起至八十八年十二月三十一
    日止支票存款帳戶及活期存款帳戶之明細資料。
丙、本院依職權調閱本院九十一年度易字第一一九一號刑事卷宗全部。
    理      由
甲、程序方面：
    按不變更訴訟標的，而補充或更正事實上或法律上之陳述者，非為訴之變更或追
    加，民事訴訟法第二百五十六條定有明文。本件原告於起訴狀記載：被告自八十
    八年四月間起至同年九月三十日，業務侵占原告公司之貨款票據共計一千零三十
    八萬一千二百六十元等語，惟嗣於本院審理中則改稱：被告自八十三年一月六日
    起至八十八年九月十四日止，未將原告公司業務員交付被告之貨款票據存入原告
    公司之帳戶等語，經查原告起訴之訴訟標的均同為侵權行為及不當得利法律關係
    ，並未變更，則其補充或更正事實上或法律上之陳述，自非訴之變更或追加，亦
    毋庸經被告同意。被告抗辯稱原告上開變更事實之陳述，為訴之變更，伊不同意
    等語，尚有誤會，先予敘明。
乙、得心證之理由：
壹、原告起訴主張：被告前受僱於原告公司，擔任原告公司管理部出納員，承辦原告
    公司款項之收入、支出、保管、登帳等業務，詎被告自八十三年一月六起至八十
    八年九月十四日，陸續將原告公司業務員至其他公司所收取，如附表所示之貨款
    票據二百九十一紙，共計一千零三十八萬一千二百六十元，未予存入原告公司於
    中國農民銀行桃園分行、世華聯合商業銀行桃園分行、華南商業銀行桃園分行、
    第一銀行桃園分行銀行所開立之帳戶，迄至八十八年年九月三十日，因被告擬申
    請退休，原告公司其他人員與被告辦理業務交接時，始發現上情，而被告亦未能
    交出如附表所示之票據，原告屢向被告請求賠償，被告僅給付原告一百四十二萬
    八千三百九十六元，尚有八百九十五萬二千八百六十四元尚未給付原告，被告上
    開行為應係故意侵害原告之權利，致原告受有損害，且被告亦因此受有上開利益
    ，原告公司爰依侵權行為法律關係，另依據不當得利法律關係，請求被告給付八
    百九十五萬二千八百六十四元，並自八十八年十月一日起至清償日止，按年息百
    分之五計算之利息（原告依據民法第二百十三條第二項之規定，得請求被告給付
    自損害發生時起之利息，惟原告僅請求自八十八年十月一日起計算利息）等語。
    被告則以：原告公司所提出之貨款收入日報表上所記載之每一張票據被告均已存
    入原告公司於上開銀行之帳戶中，並未侵占入己，且貨款收入日報表僅表示所收
    之票據兌現後，入帳沖銷客戶尚欠貨款之用途，並不能證明被告有收到其上所記
    載之票據，再者，原告公司業務員所收取之貨款票據未必直接交予被告處理，有
    可能交由其餘員工，然後以票據交付簿交由被告簽收，故原告之票據由被告經手
    之金額，應以票據交付簿簽收數額為準等語，資為抗辯。
貳、本件原告主張被告擔任原告公司之出納員一職，業務範圍包括應將原告公司之貨
    款票據存入原告公司於中國農民銀行桃園分行、華南商業銀行桃園分行、世華商
    業銀行桃園分行、第一銀行桃園分行之帳戶等事實，業經證人即原告公司之管理
    部經理江亮一證稱：被告是原告公司之出納，支票及現金都是被告在收存，由被
    告拿去銀行存等語（見本院九十二年八月十二日準備程序筆錄第二頁至第三頁）
    ，證人即原告公司之會計林美娥證稱：貨款票據是業務員收進來交給出納，由出
    納存到銀行等語（見本院九十年七月十七日準備程序筆錄第三頁）屬實，被告對
    此並不爭執，故此部分之事實應堪信為真實。惟被告執前開情詞置辯，是以本件
    首應審究之爭點為：被告是否有將如附表所示之票據存入原告之上開帳戶？茲論
    述如下：
一、原告主張如附表所示之票據，被告均未存入原告之上開帳戶一事，業據原告提出
    被告不爭執真正之貨款收入日報表及中國農民銀行桃園分行支票存款及活期存款
    帳戶往來明細、華南銀行桃園分行存款往來明細表、世華聯合商業銀行桃園分行
    存款明細分戶帳、第一銀行桃園分行支票存款明細分類帳各一冊（均為影本）為
    證，且證人江亮一到庭證稱：原告公司之業務員收到貨款票據拿回公司後，會填
    寫貨款收入日報表一式三份，填寫後交給被告簽收，被告要計算他收到的金額與
    該日報表是否相符，如有相符則在出納欄蓋章或簽名，並製作傳票日記表，再將
    貨款收入日報表及傳票日記表送交給我審核，因為我是被告之主管，經我蓋章後
    ，貨款票據即應由被告存入原告於銀行開立之帳戶取款，這是被告擔任原告公司
    出納一職之作業流程，自被告到職時起就已告知上開作業流程，且被告已在原告
    公司任職三、四十年。但是如附表所示之票據是貨款日報表有記載業務員有收回
    這些票據，被告也有蓋章，但是被告並未存入原告公司於中國農民銀行桃園分行
    、華南商業銀行桃園分行、世華商業銀行桃園分行、第一銀行桃園分行之帳戶，
    而且也交不出來，該等票據並不是被退票，因為退票會有退票記錄，我們已向上
    開銀行查詢過，並無這些票據之存入記錄，金額共計一千零三十八萬一千二百六
    十元等語（見本院九十二年八月十二日準備程序筆錄第二頁至第三頁）屬實，堪
    信為真實，是以被告抗辯稱：貨款收入日報表上所記載之每一張票據被告均已存
    入原告公司於銀行之帳戶，且貨款收入日報表並不能用以證明被告確實有收到其
    上所記載之票據云云，並不可採。
二、經查，被告係擔任原告公司出納職務，負責原告公司票據之收存業務，且被告擔
    任該職長達三、四十年之久，已如前述，因此被告對於上開票據收存業務應已有
    相當經驗，惟其所保管如附表所示之票據計有二百九十一紙，未存入原告之帳戶
    ，金額高達一千零三十八萬一千二百六十元，而期間自八十三年一月六日起至八
    十八年九月十四日止，長達五年八月餘，是被告係故意侵害原告公司上開權利，
    至為顯明，而原告主張被告已清償一百四十二萬八千三百九十六元，為被告所不
    否認，從而，原告依據侵權行為法律關係，請求被告給付八百九十五萬二千八百
    六十四元，及自八十八年十月一日起（如附表所示之票據係八十三年一月六日起
    至八十八年九月十四日止交由被告保管，有貨款日報表影本一冊在卷可稽，依據
    民法第二百十三條第二項之規定，原告得請求被告給付自損害發生時起之利息，
    惟原告公司僅請求自八十八年十月一日起計算利息）至清償日止，按年息百分之
    五計算之利息，為有理由，應予准許。原告之請求既經准許，是其另依據不當得
    利法律關係之請求部分，爰不再論述，併此敘明。本判決兩造分別陳明願供擔保
    請准宣告假執行或免為假執行，核均無不合，爰分別酌定相當之擔保金額，予以
    准許。
參、本件事證已臻明確，兩造其餘攻擊防禦方法，核與判決結果不生影響，爰不一一
    論述，併此敘明。
肆、據上論結：原告之訴為有理由，依民事訴訟法第七十八條、第三百九十條第二項
    、第三百九十二條第二項，判決如主文。
中      華      民      國    九十二    年      十      月    二十一    日
                              臺灣桃園地方法院民事第二庭
~B審判長法官  邱瑞祥
~B      法官  管靜怡
~B      法官  張明儀
右為正本係照原本作成
如對本判決上訴須於判決送達後二十日內向本院提出上訴狀。
中      華      民      國    九十二    年      十      月     二十二   日
~B法院書記官  黃文琪


司法院資訊處製作；財團法人民間司法改革基金會備份。
